臺灣高雄地方法院刑事判決
111年度審交易字第388號
公  訴  人  臺灣高雄地方檢察署檢察官
被      告  江清賢


上列被告因過失傷害案件，經檢察官提起公訴（110年度偵字第1
6377號），本院判決如下：
    主  文
江清賢犯因過失傷害人罪，處拘役肆拾日，如易科罰金，以新臺
幣壹仟元折算壹日。
    事實及理由
一、江清賢於民國109年11月13日16時17分許，駕駛車牌號碼000
    -00號營小客車，沿高雄市鳳山區中山西路內側快車道，由
    西向東方向行駛，行經中山西路忠義014號路燈前，欲向右
    偏駛時，適後方有黃涵微騎乘車牌號碼000-0000號普通重型
    機車，沿同向外側快車道行駛，欲超越前方由彭敏慈駕駛之
    車牌號碼000-0000號、減速欲路邊停車之自小客車。江清賢
    本應注意變換車道時，應保持兩車並行之間隔，而依當時天
    候晴、日間自然光線，柏油路面乾燥、無缺陷、無障礙物及
    視距良好等情，無不能注意之情事，竟疏未注意及此，未保
    持兩車並行之間隔，即貿然向右變換車道，黃涵微見狀閃避
    不及，致其所騎乘之機車左側車身與江清賢所駕駛之車輛右
    側車身發生擦撞，黃涵微當場人車倒地，並受有頭部挫傷、
    下背、薦尾椎挫傷等傷害。江清賢則於車禍發生後，犯罪未
    被發覺前，在現場等候，並於警方到場時，自首而受裁判。
二、案經黃涵微告訴由高雄市政府警察局鳳山分局報告臺灣高雄
    地方檢察署檢察官偵查起訴。
    理  由
壹、程序部分本判決所引用傳聞證據之證據能力，當事人於本院
    審理程序中均表示沒有意見（審易卷第51頁）。基於尊重當
    事人對於傳聞證據之處分權，及證據資料愈豐富愈有助於真
    實發現之理念，審酌該等證據作成時並無違法取證或顯不可
    信之瑕疵，以之作為證據應屬適當，依刑事訴訟法第159條
    之5規定及最高法院104年度第3次刑事庭會議決議意旨，認
    該等證據資料均有證據能力。至本判決所引之非供述證據，
    與本案均有關連性，亦無證據證明係實施刑事訴訟程序之公
    務員以不法方式所取得，依刑事訴訟法第158條之4之反面解
    釋，認有證據能力。
貳、實體部分
一、訊據被告江清賢矢口否認有何過失，辯稱：是對方撞我的，
    我是在我的快車道上，對方在快車道上從後面撞我。我當時
    還沒有變換車道，我前面的車子要左轉，所以我減速，告訴
    人就撞上來了，撞擊點還在我的車道上云云。惟查：
  ㈠按汽車行駛在同向二車道以上之道路，變換車道時，應讓直
    行車先行，並注意安全距離，道路交通安全規則第98條第1
    項第6 款定有明文。次按汽車行駛時，駕駛人應注意車前狀
    況及兩車之間隔，並隨時採取必要之安全措施，道路交通安
    全規則第94條第3項亦有明定。本件被告於案發當時領有小
    型車駕駛執照，有交通事故調查報告表㈡-1在卷可稽（警卷
    第19頁），對於前揭行車規定，自難諉為不知；而依當時天
    候晴、日間自然光線，柏油路面乾燥、無缺陷、無障礙物及
    視距良好等情，客觀上並無不能注意之情事，然被告竟未注
    意及此，未保持兩車並行之間隔，即貿然向右變換車道，肇
    致本案車禍事故之發生，則其駕駛行為自有過失。此外，並
    有道路交通事故現場圖、交通事故調查報告表㈠、㈡、道路交
    通事故談話紀錄表4份、高雄市政府警察局道路交通事故初
    步分析研判表、車輛詳細資料報表、事故現場照片23張、行
    車紀錄器錄影翻拍照片3張（警卷第14、15、16、17至20、2
    1至28、31至34、35至37頁）在卷可佐，堪以佐證。
  ㈡再本件經送高雄市政府交通局車輛行車事故鑑定委員會鑑定
    及高雄市政府車輛行車事故鑑定覆議會覆議結果，均認為：
    被告變換車道時，未保持併行兩車之間隔，同為肇事主因；
    告訴人超越前車時，未保持併行兩車之間隔，同為肇事主因
    ，有上開鑑定意見書、覆議意見書各1份附卷足佐（偵卷第3
    9、40、47至48頁），此與本院上開認定相符，堪以佐證。
    是被告被告變換車道時，未保持併行兩車之間隔，同為肇事
    主因，已成立刑法上之過失傷害罪。而告訴人超越前車時，
    未保持併行兩車之間隔，雖同為肇事主因，而與有過失，然
    此僅為民事上損害賠償責任之比例分擔及得作為被告本案量
    刑事由，尚不得因此解免被告之刑事上過失責任。
  ㈢本件因被告過失行為，致告訴人受有事實欄所載之傷勢，有
    大東醫院診斷證明書在卷可憑（警卷第9頁），足認被告過
    失行為與告訴人所受前揭傷害間，具相當因果關係無訛。
  ㈣又被告雖以上開情詞辯稱：對方是在快車道上從後面撞我，
    我當時還沒有變換車道云云。然查，證人彭敏慈於警詢證述
    ：我行車（下稱彭車）至事故地點，要右切路邊準備停車（
    警卷第25頁）；告訴人即證人黃涵微於警詢證稱：我從彭車
    左側要繞過去時，計程車（下稱江車）跟我同向，在我前方
    左側車道，突然變換車道往右切，因我當時已經騎到江車加
    油蓋旁邊，江車右切時，撞上我左側車身（左手握把）等情
    （警卷第23頁）；且被告於警詢亦供稱：我前方有自小客車
    要左轉，我打右轉燈，且向右變換車道，我以為變換車道可
    安全過去，沒想到告訴人車速過快，向右變換車道時，我右
    側車身與告訴人車左側車身擦撞等情（警卷第21頁），印證
    相符。顯見，本件事故之發生，係因彭車從右側車道要右切
    慢速停靠路邊，在後之告訴人機車自外側快車道駛來，未減
    速慢行，而由彭車左側要繞過彭車時，此時被告車自內側快
    車道駛來，右偏外側快車道，致與告訴人機車左側發生碰撞
    ，應屬實情。此外，被告與告訴人警詢均陳稱事故發生有保
    持現場，未移動車輛等情（警卷第3、6頁），參照警方所拍
    攝現場照片編號2、3、8、9，及行車紀錄器錄影翻拍照片，
    均顯示被告小客車事故後停於內外快車道線之間等情明確（
    警卷第31、32、36、37頁），堪以佐證。是被告上開所辯其
    未駛出內側快車道云云，即無可採。
  ㈤本案事證明確，被告上開犯行，洵堪認定，應依法論科。
三、核被告江清賢所為，係犯刑法第284條前段之因過失傷害人
    罪。被告於車禍發生後，犯罪未被發覺前，在現場等候，並
    於警方到場時，自首而受裁判，因有助減輕司法資源之耗費
    ，依刑法第62條前段之規定，予以減輕其刑。　　
四、爰以行為人之責任為基礎，審酌被告汽車行駛時，應注意車
    前狀況及兩車之間隔，並隨時採取必要之安全措施，以維自
    身及其他用路人之生命、身體及財產安全，而依當時情況，
    並無不能注意之情事，竟疏未注意及此，被告於右切變換車
    道時，未保持兩車併行之間隔，肇致本件交通事故，致與有
    過失之告訴人受有事實欄所示之傷害，實有不該。衡諸被告
    犯後否認上開犯行，雙方因賠償金額尚有所差距，迄未能調
    解或賠償（審交易卷第37、51頁）；並酌及被告上開過失程
    度、告訴人傷勢之程度；兼衡被告素行非惡，且於本院審理
    時自陳高職畢業，現在從事計程車司機，1天收入不足1000
    元，已婚、有2個小孩、都已成年之學歷、家庭及經濟狀況
    （審交易卷第61頁）等一切情狀，量處如主文所示之刑，並
    諭知如易科罰金之折算標準。
據上論結，依刑事訴訟法第299條第1項前段，刑法第284條前段
、第62條前段、第41條第1項前段，刑法施行法第1條之1第1
項，判決處如主文所示之刑。
本案經檢察官王清海提起公訴，檢察官呂乾坤到庭執行職務。
中　　華　　民　　國　111　　年　　6　　月　　17　　日
                  刑事第五庭    法　官  李昆南
以上正本證明與原本無異。
如不服本判決應於收受送達後20日內向本院提出上訴書狀，並應
敘述具體理由；如未敘述上訴理由者，應於上訴期間屆滿後20日
內向本院補提理由書（均須按他造當事人之人數附繕本）「切勿
逕送上級法院」。
因疫情而遲誤不變期間，得向法院聲請回復原狀。
中　　華　　民　　國　111　　年　　6　　月　　17　　日
                                書記官  鄭仕暘
附錄本案論罪科刑法條：
刑法第284條
因過失傷害人者，處1年以下有期徒刑、拘役或10萬元以下罰金
；致重傷者，處3年以下有期徒刑、拘役或30萬元以下罰金。